【裁判字號】    99,易,2266
【裁判日期】    991021
【裁判案由】    詐欺
【裁判全文】
臺灣臺中地方法院刑事判決              99年度易字第2266號
公  訴  人  臺灣臺中地方法院檢察署檢察官
被      告  丁○○
上列被告因詐欺案件，經檢察官提起公訴（99年度偵字第9550號
），及移送併辦（併辦案號：臺灣彰化地方法院檢察署99年度偵
字第6941號），本院判決如下：
    主    文
丁○○幫助意圖為自己不法之所有，以詐術使人將本人之物交付
，處有期徒刑肆月，如易科罰金，以新臺幣壹仟元折算壹日。
    犯罪事實
一、丁○○乃具相當社會生活經驗之人，明知對於貿然將自己開
    立之金融帳戶金融卡及密碼，交付予其他不熟悉人任意使用
    ，可能因此供人利用為犯罪所用，而坊間每每發生有人遭詐
    騙將款項匯入人頭帳戶後遭提領一空，致追索不能一事，並
    對所提供之帳戶可能因而幫助他人從事詐欺不法犯罪有預見
    ，仍於不違背其本意情形下，基於幫助真實姓名年籍不詳之
    詐欺集團成員詐欺取財之未必故意，於民國98年11月8 日下
    午7 時，在臺中市西屯區圖書館閱覽區內看到該詐欺集團成
    員於自由時報所刊登徵「接送司機」求職廣告後，撥打報載
    電話予真實姓名年籍不詳之詐欺集團成員聯絡，表示欲求職
    ，復於98年11月9日下午3時許，在臺中市○○區○○路麥當
    勞餐廳前，將其不知情之林美雲（即丁○○之女友、另經臺
    灣彰化地方法院檢察署檢察官為不起訴處分）所申請之臺灣
    中小企業銀行西屯分行帳號00000000000 號帳戶（下稱臺灣
    中小企銀帳戶）之金融卡及密碼等資料，交予真實姓名年籍
    不詳綽號「小阮」之成年男子，供其所屬之詐欺集團為詐欺
    犯行使用。嗣該詐欺集團成員取得前開帳戶資料後，與其所
    屬之其他詐欺集團成員，共同基於意圖為自己不法所有之犯
    意聯絡，於附表詐騙時間欄所示之時間，以附表詐騙方式欄
    所示之方式，致附表被害人欄所示之被害人陷於錯誤，而於
    附表匯款時、地欄所示時、地，匯款如附表詐騙金額欄所示
    之金額至前揭臺灣中小企銀帳戶。嗣經甲○○、乙○○發覺
    有異而報警處理。
二、案經臺中市警察局第六分局報告臺灣臺中地方法院檢察署檢
    察官偵查起訴；暨臺中市警察局第六分局報告臺灣彰化地方
    法院檢察署移送併辦。
    理    由
一、按被告以外之人於審判外之言詞或書面陳述，除法律有規定
    者外，不得作為證據，刑事訴訟法第159條第1項定有明文，
    此乃傳聞證據之排除法則。又傳聞法則之重要理論依據，在
    於傳聞證據未經當事人之反對詰問予以核實，乃予排斥，惟
    若當事人已放棄對原供述人之反對詰問權，於法院審判時表
    明同意該等傳聞證據可作為證據，基於證據資料愈豐富，愈
    有助於真實發現之理念，並貫徹刑事訴訟法修法加重當事人
    進行主義之精神，確認當事人對於證據能力有處分權之制度
    ，傳聞證據經當事人同意作為證據，法院認為適當者，亦得
    為證據。另當事人於調查證據時，對於傳聞證據表示「沒有
    意見」、「對於證據調查無意見」，而未於言詞辯論終結前
    聲明異議，應視為已有將該等傳聞證據採為證據之同意，此
    刑事訴訟法第159 條之5 定有明文。查本案所引之下列證據
    ，均據被告丁○○對證據能力表示「沒有意見」，亦未於本
    案言詞辯論終結前聲明異議，則本院審酌該等證據並無違法
    取證或證明力顯然過低之情事，均得採為證據。
二、訊據被告丁○○於警詢時及偵訊中固坦承有將其女友林美雲
    所申設之上開臺灣中小企銀帳戶金融卡及密碼交予真實姓名
    年籍不詳綽號「小阮」之成年男子之事實，惟矢口否認有何
    幫助詐欺犯行，並辯稱：伊之所以提供無存款之存摺乃係依
    應徵公司之要求，而伊所有之帳戶又均由母親保管，故提供
    伊女友所有之無存款帳戶應徵工作，又伊因之前工作皆由老
    闆支付現金，故不知薪資轉帳用之帳戶而不需交付金融卡；
    再者，因伊之個性容易相信別人，才會於前案詐欺案件不起
    訴處分後，再觸犯此詐欺案；另伊之存款既足夠支付伊生活
    之一切開銷，自不需以販賣帳戶之方式轉取金錢，故伊絕無
    幫助詐欺集團之想法，且伊與林美雲於案發後積極配合警方
    調查，以期早日還伊清白云云。然查：
（一）本件被告所交付詐欺集團成員之前揭臺灣中小企銀帳戶，
      乃不知情之其女友林美雲於97年2 月12日所開立，嗣證人
      即被害人乙○○及甲○○受真實姓名年籍不詳之詐騙集團
      成年成員詐騙，以致其等均陷於錯誤，而分別匯款前揭金
      額至上開臺灣中小企銀帳戶等情，業據被告自承不諱，核
      與證人林美雲於警詢時及偵查中、證人即被害人乙○○及
      甲○○於警詢時指述之情節相符，並有上開臺灣中小企銀
      帳戶開戶資料、存款交易明細查詢單、被害人乙○○所提
      供之郵政自動櫃員機交易明細表、臺中縣警察局霧峰分局
      大里分駐所受理詐騙帳戶通報警示簡便格式表、內政部警
      政署反詐騙諮詢專線紀錄表、被害人甲○○提供之第一銀
      行、中國信託自動櫃員機交易明細表、臺南市警察局第三
      分局安順派出所受理各類案件紀錄表、受理刑事案件報案
      三聯單、受理詐騙帳戶通報警示簡便格式表、內政部警政
      署反詐騙諮詢專線紀錄表在卷可稽，足見被告所交付詐欺
      集團成員之帳戶乃不知情之其女友林美雲所開立之臺灣中
      小企銀帳戶，且該帳戶確為詐欺集團用來掩飾詐欺犯罪之
      出入帳戶。
（二）至被告雖以前揭情詞置辯，並提出99年11月10日、98年11
      月6 自由時報分類廣告、被告所持用門號0000000000號行
      動電話明細帳單等資料附卷為證，該電話於98年11月8 日
      、9 日、13日，確曾與0000000000號、0000000000號行動
      電話門號有多達11次之受發話紀錄等情。然而，上開報紙
      分類廣告及通聯紀錄，既僅能證明被告曾與廣告上之行動
      電話門號持用人有通話之事實，惟未能因此得知其等之通
      話內容究為何，自尚不足作為有利被告之證據。況被告為
      73年1 月14日生，此有被告年籍資料在卷，其於行為時業
      已為25歲之成年人，有相當之工作經歷，其並非年幼無知
      或與社會隔絕而無常識之人，依其智識能力與社會生活經
      驗，對於現今犯罪集團經常誘使一般民眾提供金融機構帳
      戶存摺等資料，做為詐騙等犯罪之不法用途使用一節應有
      所悉。而衡諸現今社會應徵正當工作者，多半只需提供證
      件供雇主確認其身分即足，如公司或機關對於員工薪資之
      發放係採取轉帳方式，亦多半於確定僱用後，方會要求應
      徵者提供金融帳戶之帳號或影印存摺之封面提出即可，斷
      無可能於尚未確認是否僱用之際，即要求應徵者先行提供
      提款卡，並告知帳戶密碼之情，被告對此偏離一般社會常
      情之情形，主觀上亦應有所質疑，佐以被告於偵查中辯稱
      ：「（問：之前有無因工作而申請帳戶做為薪資轉帳之用
      ？）之前打工是開立郵局，帳戶是自己去辦的，再提供帳
      號給打工的機構，他幫我把薪資匯進去。」、「（問：你
      將中小企銀帳戶交給對方之前，帳戶存款餘額？）有挑選
      一個林美雲沒有在使用的帳戶，裡面存款不到千元。」、
      「（問：是否因為怕對方使用該帳戶的存款，才事先挑選
      無存款餘額的帳戶？）是。」、「（問：之前的工作有無
      需要交付存摺提款卡、密碼？）不用。」、「（問：你將
      提款卡、密碼交付不認識之人，他人便可完全掌空該帳戶
      ，作為提領、轉帳、匯款之用？）這我瞭解，我當時是認
      為我的權益不要損失就好。」（詳見99年度偵字第9550號
      偵查卷第25頁）等語，足見被告主觀上已預見上開帳戶可
      能遭供作不法使用，故被告辯稱其係為應徵工作而交付上
      開帳戶資料，不知他人係欲供不法使用云云，核與事實及
      常理相悖，委無可信。
（三）按金融帳戶為個人理財工具，而申請開設金融帳戶並無任
      何特殊限制，一般民眾皆可申請，且開戶門檻不高，一人
      復得在不同金融機構申請數個存款帳戶使用，此乃眾所週
      知之事實。次按向金融機構開設帳戶、請領存摺及金融卡
      使用一事，乃針對個人身分之社會信用而予資金流通，具
      有強烈屬人性；故依一般人之社會生活經驗，實無收集（
      包含購買、承租或借用等）他人帳戶使用之必要。如陌生
      人不以自己名義申請開戶，反向他人收集銀行帳戶供己使
      用，該他人對於收集帳戶者是否合法使用乙節，應有合理
      懷疑甚明。被告係具備通常事理能力之一般人，其於提供
      前揭臺灣中小企銀帳戶金融卡及密碼予真實姓名年籍不詳
      綽號「小阮」之成年男子使用時，主觀上既已預見上開帳
      戶可能遭供作不法使用，已如前述，然其仍將上開金融帳
      戶資料交付予真實姓名年籍均不詳之詐欺集團成員，益徵
      被告於交付前開帳戶時，對於其帳戶可能被利用作為實行
      財產犯罪之工具乙事，應有所預見甚明，且其對於該人利
      用其女友林美雲所申設之上開臺灣中小企銀帳戶向人詐取
      財物，並無違背其本意，是被告主觀上應具有幫助他人詐
      取財物之不確定故意，即其已預見對方可能將其帳戶存摺
      等物作為詐騙他人財物之工具使用，惟被告竟仍將之交付
      ，顯然縱使該帳戶遭詐欺集團作為提領詐欺犯罪所得用途
      ，亦不違其本意，被告主觀上有幫助詐欺取財之不確定故
      意，已甚明確。
（四）綜上，本件事證明確，被告犯行洵堪認定，應依法論科。
三、刑法上之幫助犯，係對於犯罪與正犯有共同之認識，而以幫
    助之意思，對於正犯資以助力，而未參與實施犯罪之行為者
    而言，最高法院49年台上字第77號判例意旨可資參照。是以
    ，如未參與實施犯罪構成要件之行為，且係出於幫助之意思
    提供助力，即屬幫助犯，而非共同正犯。查本件被告丁○○
    基於幫助之犯意，提供金融機構帳戶予真實姓名年籍不詳綽
    號「小阮」之成年男子使用，嗣該真實姓名年籍不詳綽號「
    小阮」之成年男子所屬詐欺集團之成年成員利用被告之幫助
    ，共同基於意圖為自己不法所有之犯意聯絡，向被害人乙○○、甲○○施用詐術，使其等陷於錯誤，因而轉帳匯款至被
    告所提供之上開臺灣中小企銀帳戶內，是被告所為係參與詐
    欺罪構成要件以外之行為，且在無證據證明被告係以正犯而
    非以幫助犯之犯意參與犯罪之情形下，應認其所為係幫助犯
    而非正犯行為。核被告所為，係犯刑法第30條第1項、第339
    條第1 項之幫助詐欺取財罪。被告以一幫助行為，致被害人
    乙○○、甲○○2 人遭詐欺取財，為想像競合犯，應依刑法
    第55條前段規定，從一重處斷。而檢察官移送併辦（臺灣彰
    化地方法院檢察署99年度偵字第6941號）部分，與本案起訴
    部分，為想像競合犯之裁判上一罪關係，依審判不可分之原
    則，自為本案起訴效力所及，本院自得併予審理，附此敘明
    。又被告幫助前述真實姓名年籍不詳綽號「小阮」之成年男
    子所屬詐欺集團犯詐欺罪，應依刑法第30條第2 項規定，按
    正犯之刑減輕之。爰審酌被告犯罪之動機、目的、手段，其
    交付金融帳戶予他人供犯罪使用之行為，紊亂社會正常交易
    秩序，並使不法之徒藉此輕易於詐騙後取得財物，致檢警難
    以追緝，助長詐騙犯罪風氣，並提高社會大眾遭受詐騙損失
    之風險，及被告於犯罪後否認犯行等一切情狀，量處如主文
    所示之刑，並諭知易科罰金之折算標準，以示懲儆。
據上論斷，應依刑事訴訟法第299條第1項前段，刑法第30條第1
項前段、第2項、第339條第1項、第55條前段、第41條第1項前段
，刑法施行法第1 條之1 第1 項、第2 項前段，判決如主文。
本案經檢察官丙○○到庭執行職務。
中    華    民    國    99    年    10    月    21    日
                  刑事第二庭  審判長法  官 鄭永玉
                                    法  官 施慶鴻
                                    法  官 潘曉玫
以上正本證明與原本無異。
如不服本判決應於收受判決後10日內向本院提出上訴書狀，並應
敘述具體理由；其未敘述上訴理由者，應於上訴期間屆滿後20日
內向本院補提理由書 (均須按他造當事人之人數附繕本)「切勿
逕送上級法院」。
告訴人或被害人對於判決如有不服具備理由請求檢察官上訴者，
其上訴期間之計算係以檢察官收受判決正本之日期為準。
                                    書記官 張齡方
中    華    民    國    99    年    10    月    21    日
附錄本案論罪科刑法條
刑法第339條：
意圖為自己或第三人不法之所有，以詐術使人將本人或第三人之
物交付者，處五年以下有期徒刑、拘役或科或併科一千元以下罰
金。
以前項方法得財產上不法之利益或使第三人得之者，亦同。
前二項之未遂犯罰之。
附表：
┌─┬────┬────────┬───┬─────┬─────┬────┐
│編│詐騙時間│    詐騙方式    │被害人│匯款時、地│ 詐騙金額 │匯入帳戶│
│號│        │                │      │          │（新臺幣）│        │
├─┼────┼────────┼───┼─────┼─────┼────┤
│01│98年11月│詐騙集團成員打電│乙○○│於98年11月│17,006元  │臺灣中小│
│  │9 日晚間│話向其佯稱：因網│      │10日晚間9 │          │企業銀行│
│  │7 時許  │路購物付款方式設│      │時52分許，│          │帳號：  │
│  │        │定為分期付款，需│      │在臺中縣大│          │00000000│
│  │        │至自動櫃員機操作│      │里市大新郵│          │853     │
│  │        │方能取消云云，致│      │局所設置之│          │戶名：  │
│  │        │其陷於錯誤。    │      │自動櫃員機│          │林美雲  │
│  │        │                │      │匯款。    │          │        │
├─┼────┼────────┼───┼─────┼─────┼────┤
│02│98年11月│詐騙集團成員以奇│甲○○│98年11月│20,123元│臺灣中小│
│  │10日晚間│摩拍賣網站客服人│      │10日晚間7 │          │企業銀行│
│  │7時許   │員名義打電話向其│      │時37分許，│          │帳號：  │
│  │        │佯稱：欲返還其先│      │在臺南市海│          │00000000│
│  │        │前於網路購物遭詐│      │佃路2 段第│          │853     │
│  │        │騙之款項，惟需至│      │一銀行內所│          │戶名：  │
│  │        │自動櫃員機設定操│      │設置之自動│          │林美雲  │
│  │        │作云云，致其陷於│      │櫃員機匯款│          │        │
│  │        │錯誤。          │      │。        │          │        │
│  │        │                │      ├─────┼─────┤        │
│  │        │                │      │同日晚間│29,989元│        │
│  │        │                │      │9 時1 分許│          │        │
│  │        │                │      │，在臺南市│          │        │
│  │        │                │      │安中路1 段│          │        │
│  │        │                │      │711 號統一│          │        │
│  │        │                │      │超商內所設│          │        │
│  │        │                │      │置之自動櫃│          │        │
│  │        │                │      │員機匯款。│          │        │
│  │        │                │      ├─────┼─────┤        │
│  │        │                │      │同日晚間│29,989元│        │
│  │        │                │      │9 時3 分許│          │        │
│  │        │                │      │，在前揭地│          │        │
│  │        │                │      │點所設置之│          │        │
│  │        │                │      │自動櫃員機│          │        │
│  │        │                │      │匯款。    │          │        │
│  │        │                │      ├─────┼─────┤        │
│  │        │                │      │98年11月│26,168元│        │
│  │        │                │      │11日凌晨0 │          │        │
│  │        │                │      │時15分許，│          │        │
│  │        │                │      │在臺南市培│          │        │
│  │        │                │      │安路151 號│          │        │
│  │        │                │      │統一超商內│          │        │
│  │        │                │      │所設置之自│          │        │
│  │        │                │      │動櫃員機匯│          │        │
│  │        │                │      │款。      │          │        │
└─┴────┴────────┴───┴─────┴─────┴────┘

司法院資訊處製作；財團法人民間司法改革基金會備份。
